臺灣橋頭地方法院刑事判決　
111年度審易字第281號
公  訴  人  臺灣橋頭地方檢察署檢察官
被      告  許華福


上列被告因業務侵占案件，經檢察官提起公訴（111年度偵字第4
94號），被告於準備程序中就被訴犯罪事實為有罪之陳述，經受
命法官告知簡式審判程序之旨，並聽取被告及公訴人之意見後，
本院合議庭裁定由受命法官獨任進行簡式審判程序，判決如下：
    主  文
許華福犯業務侵占罪，處有期徒刑玖月。
未扣案之犯罪所得新臺幣貳拾肆萬玖仟貳佰玖拾參元沒收之，於
全部或一部不能沒收或不宜執行沒收時，追徵其價額。
    事  實
一、許華福自民國105年6月13日起至110年11月30日止，擔任址
    設於高雄市○○區○○路0000號至1285號之「世第豪景玫瑰座大
    樓」(下稱豪景大樓)之管理員，負責代收住戶管理費及轉交
    廠商維修費用等工作，為從事業務之人。詎其竟意圖為自己
    不法所有，自109年5月起至110年11月止，陸續將其所代收
    而持有如附表所示之豪景大樓住戶所繳交之管理費、工程保
    證金等共計新臺幣（下同）26萬5,293元予以侵占入己，供
    己作為清償其個人債務而花用殆盡（嗣許華福分別於110年7
    、8月已各還款8,000元，共計1萬6,000元，剩餘24萬9,293
    元迄今尚未繳回）。嗣經豪景大樓管理委員會委員黃美淑查
    核帳目後，發覺豪景大樓之財務狀況有異，始查悉上情。
二、案經黃美淑告發由高雄市政府警察局左營分局報告臺灣橋頭
    地方檢察署檢察官偵查起訴。
    理  由
一、本案被告許華福所犯係死刑、無期徒刑、最輕本刑為3年以
    上有期徒刑以外之罪，亦非高等法院管轄之第一審案件，而
    被告於準備程序中就被訴事實為有罪之陳述，經受命法官告
    知簡式審判程序之意旨，並聽取被告及檢察官之意見後，本
    院認無不得或不宜改依簡式審判程序進行之處，爰依刑事訴
    訟法第273條之1第1項、第284條之1之規定，本院合議庭裁
    定由受命法官獨任依簡式審判程序審理，合先敘明。
二、認定犯罪事實之證據及理由：
  ㈠前揭犯罪事實，業據被告於警詢、偵查及本院審理中均坦承
    不諱(見警卷第2至4頁；偵卷第37、38頁；審易卷第67至69
    、75、76頁) ，核與證人即告發人黃美淑於警詢及本院審理
    中，及證人陳玉茹、李志堅、李素貞於警詢中所證述渠等發
    現遭被告侵占管理費及工程保證金等情節均大致相符(見警
    卷第7至10、13至16、19至23、27至29頁；審易卷第68頁) 
    ，並有被告於110年7月1日、同年月26日、同年11月24日簽
    立之切結書、派遣管理員許華福挪用世第豪景玫瑰座管理委
    員會款項明細表、豪景大樓管理委員會交接紀錄表、豪景大
    樓110年度區分所有權人大會會議紀錄、世第豪景110年6、7
    月份公共基金財務月報表各1份、被告與豪景大樓主委李志
    堅通訊對話紀錄擷圖照片3張在卷可稽(見警卷第33至49頁〈
    均正面〉) ；基此，足認被告上開任意性之自白核與前揭事
    證相符，足堪以採為認定被告本案犯罪事實之依據。
  ㈡次按刑法上所謂業務，係指個人基於其社會地位繼續反覆所
    執行之事務，包括主要業務及其附隨之準備工作與輔助事務
    在內，此項附隨之事務，必須與其主要業務有直接、密切之
    關係者，始可包含在業務概念中，而認其屬業務之範圍（最
    高法院著有89年臺上字第8075號判例要旨可資參照）。查被
    告於案發當時擔任豪景大樓之管理員，負責代收該大樓住戶
    管理費、工程保證金及轉交廠商維修費用等工作一節，此據
    被告於偵查中陳明甚詳（見偵卷第37、38頁) ，然被告竟自
    109年5月起至110年11月止，利用其向豪景大樓住戶收取管
    理費、工程保證金及轉交廠商維修費用等之職務上機會，將
    其向該大樓住戶所收取而持有之管理費、工程保證金未繳回
    其所屬管理顧問公司，乃變易持有為其所有之意思，而予以
    侵占入己，復將其所侵占之款項全數挪為清償其個人債務而
    花用殆盡；由此可見被告上開所為，業已該當刑法第336條
    第2項所規定之業務侵占罪之構成要件行為，甚屬明確。
  ㈢綜上所述，本案事證已臻明確，被告上開業務侵占之犯行，
    應堪以認定。
三、論罪科刑：
  ㈠核被告所為，係犯刑法第336條第2項之業務侵占罪。又被告
    自109年5月起至110年11月止，先後多次將其所收取而持有
    豪景大樓住戶所繳交之管理費、工程保證金等款項予以侵占
    而實施業務侵占行為，於時間上固均可區隔為自然意義之數
    個舉動，然其所為均係於前開期間內，利用職務上之同一機
    會，反覆進行同種或類似之行為，堪認被告主觀上係基於單
    一犯罪決意為之，並於密接時間、地點，以相類方式實施侵
    占犯罪，且侵害同一財產法益，各次行為間之獨立性極為薄
    弱，依一般社會通常觀念，難以強行分開，在刑法評價上，
    以視為數個舉動之接續施行，合為包括之一行為予以評價，
    較為合理，故應論以接續犯，而僅論以一罪。
  ㈡爰審酌被告既擔任豪景大樓之管理員，並負責代收該大樓住
    戶管理費、工程保證金及轉交廠商維修費用等工作，且明知
    應將其所代為收取而持有之管理費、工程保證金等款項繳回
    其所屬管理顧問公司，即本應誠實執行業務，詎其僅因其個
    人債務高築，竟貪圖個人不法私利，將其所收取而持有之該
    大樓住戶所繳交之管理費及工程保證金等款項，擅自予以侵
    占入己供其清償個人債務之用，使該大樓管委員及住戶蒙受
    非輕財產損失，顯見其法紀觀念實屬淡薄，並漠視他人財產
    之權益，其所為實屬可議，自應予以非難；惟念及被告於犯
    罪後始終坦承犯行，態度尚可；復考量被告於本院審理中雖
    表示有與該大樓主委達成和解，並已償還1萬6,000元，惟被
    告嗣後即未再繼續還款等節（見審易卷第68、69頁），足認
    被告本案犯行致該大樓管委員及住戶所受損失之程度並未獲
    得填補或減輕；兼衡以被告本案侵占犯罪行為之動機、情節
    、手段及所生危害之程度，以及其所獲利益之程度，暨致該
    大樓管委員及住戶所受損害之程度非輕；另酌以被告前已有
    涉犯業務侵占犯罪經法院判處罪刑確定之前科紀錄(未構成
    累犯，參見被告之臺灣高等法院被告前案紀錄表，審易卷第
    86、87頁) ；暨衡及被告自承其教育程度為大學畢業、目前
    從事保全工作，及家中尚有兒子等家庭生活經濟狀況(見審
    易卷第76頁) 等一切具體情狀，量處如主文所示之刑。
四、沒收部分：
　　按犯罪所得，屬於犯罪行為人者，沒收之。前二項之沒收，
    於全部或一部不能沒收或不宜執行沒收時，追徵其價額；刑
    法第38條之1第1項前段、第3項分別定有明文。查被告於上
    開期間，陸續將其代為收取而持有豪景大樓住戶所繳交如附
    表所示之管理費、工程保證金等款項共計26萬5,293元，變
    易持有為所有之意思，而擅自將該等款項全數予以挪為清償
    其個人債務之用而花用一空等節，已據被告供述在卷，復經
    本院審認如前；基此，可認被告所侵占如附表所示之管理費
    及工程保證金等款項共計26萬5,293元，應屬被告為本案業
    務侵占犯行之犯罪所得；然被告於犯後已償還1萬6,000元一
    情，已如前述；從而，可認被告本案侵占犯罪之犯罪所得應
    為24萬9,293元（計算式：26萬5,293元-1萬6,000元＝24萬9,
    293元）；而為避免被告因犯罪而坐享犯罪所得，又縱予以
    宣告沒收或追徵，亦無刑法第38條之2第2項所定「過苛之虞
    」、「欠缺刑法上之重要性」、「犯罪所得低微」或「為維
    持受宣告人生活條件之必要」情形，故應依刑法第38條之1
    第1項前段、第3項之規定，宣告沒收之，並於全部或一部不
    能沒收或不宜執行沒收時，追徵其價額。
據上論斷，應依刑事訴訟法第273條之1第1項、第284條之1、第2
99條第1項前段，刑法第336條第2項、第38條之1第1項前段、第3
項，刑法施行法第1條之1第1項，判決如主文。
本案經檢察官周韋志提起公訴，檢察官楊翊妘到庭執行職務。
中　　華　　民　　國　　111 　年　　5 　　月　　31　　日
                  刑事第四庭      法  官  許瑜容
以上正本證明與原本無異。
如不服本判決應於收受送達後20日內向本院提出上訴書狀，並應
敘述具體理由；如未敘述上訴理由者，應於上訴期間屆滿後20日
內向本院補提理由書（均須按他造當事人之人數附繕本）「切勿
逕送上級法院」。
中　　華　　民　　國　　111 　年　　6 　　月　　2 　　日
                                  書記官  林榮志
附錄本判決論罪科刑法條全文：
中華民國刑法第336條
對於公務上或因公益所持有之物，犯前條第1 項之罪者，處1 年
以上7 年以下有期徒刑，得併科15萬元以下罰金。
對於業務上所持有之物，犯前條第1 項之罪者，處6 月以上5 年
以下有期徒刑，得併科9 萬元以下罰金。
前二項之未遂犯罰之。
附表：
許華福侵占款項一覽表     編號  犯罪時間 費用項目 金額(新臺幣)   備  註  1 119年5月起至110年6月止(起訴書誤載為110年6月) 住戶管理費 8萬3,740元 該筆管理費係自109年5月起至110年6月止所累計  2 110年8月 住戶管理費 4萬8,000元   3 110年10月 住戶管理費 5萬7,244元   4 110年11月 住戶管理費 6萬6,309元    B棟工程保證金 1萬元  合計   26萬5,293元